【裁判字號】    92,台上,5187
【裁判日期】    920918
【裁判案由】    違反毒品危害防制條例等罪
【裁判全文】
最高法院刑事判決                              九十二年度台上字第五一八七號
    上 訴  人  乙○○
               甲○○
右上訴人等因違反毒品危害防制條例等罪案件，不服台灣高等法院台中分院中華民國
九十二年七月三日第二審更審判決（九十一年度上重更(一)字第五０號，起訴案號：台
灣台中地方法院檢察署八十九年度偵字第一六五八七號、九十年度偵字第一六一七號
），提起上訴，本院判決如左：
    主  文
原判決關於乙○○及甲○○販賣第一級毒品部分均撤銷，發回台灣高等法院台中分院
。
其他上訴駁回。
    理  由
一、撤銷發回部分：
本件原判決撤銷第一審關於上訴人乙○○意圖販賣而持有第一級毒品，及上訴人甲○
○販賣第一級毒品部分之不當科刑判決，改判論處乙○○販賣第一級毒品（處無期徒
刑）罪刑，及仍論處甲○○販賣第一級毒品（累犯，處無期徒刑）罪刑，固非無見。
惟查：(一)、按犯修正前毒品危害防制條例第四條第一項至第三項、第五條第一項至第
三項、第六條第一項至第三項、第七條第一項至第三項、第八條第一項至第三項、第
十條或第十一條第一項、第二項之罪，供出毒品來源，因而破獲者，得減輕其刑，該
條例第十七條定有明文。本件乙○○於警訊時雖供稱扣案之毒品係綽號「阿貴」之人
所交付云云（見台灣台中地方法院檢察署八十九年度偵字第一六五八七號卷第一七三
頁反面、第一七四頁），但其嗣於民國九十年二月九日在第一審訊問時已供承：「（
阿貴的年籍資料為何？）他跟我有某種關係，我想講的時候再說」等語（見第一審卷
第一宗第四十二頁），旋於第一審九十年三月二十二日調查時並已坦稱：該綽號「阿
貴」者即係其兄蔡建允等語（見第一審卷第一宗第八十六頁）。另依卷存之蔡建允前
科紀錄資料記載，其係於九十年一月三十一日因常業詐欺罪被法院判處有期徒刑四年
確定，嗣後其因未到案執行而於九十年八月二十二日遭通緝（見原審上重訴字卷第二
宗第七十頁）。故於乙○○供出扣案之毒品係其兄蔡建允所交付時，蔡建允雖因案經
判刑確定，但距其遭通緝尚有五個月，如何得據以認定乙○○即知悉蔡建允準備逃亡
？又於八十九年十月三十日在台中市○○路○段一三一號七樓之六空屋內所扣得之第
一級毒品海洛因八包（毛重共二九六五公克），經台中市警察局刑警隊鑑識組採集其
包裝袋上之指紋送請內政部警政署刑事警察局鑑定結果，該等指紋中固有七枚與乙○
○指紋相符，但其中編號一∣一、七、二十一之指紋經與乙○○、甲○○之指紋比對
結果，均不相符（見同上偵卷第二六六頁），則該三枚指紋是否屬蔡建允所有，即非
無疑。再原判決既認本件乙○○所持有之毒品，數量龐大，市價值數千萬元云云（見
原判決第十五頁第十行、第十一行），另依乙○○所提出之其欠債被催繳資料所示（
見第一審卷第一宗第一一五頁至第一二０頁），其於八十九年間之經濟情況已不佳，
故其能否如原判決所認，於八十九年八月二十四日晚上十九時許，在台中市○○區○
路與中港路交岔路口某便利超商店前，向一不知姓名者同時販入海洛因約三公斤餘及
第二級毒品安非他命約二十六公斤餘（見原判決第三頁第十四行至第十六行），亦值
深究。原審未將台中市警察局刑警隊鑑識組自扣得之前述海洛因包裝上採得之非屬乙
○○、甲○○之另三枚指紋，再送請鑑定是否屬蔡建允所有，或傳拘蔡建允到庭查明
，即逕以該由海洛因包裝上採得之指紋中有七枚屬參與分裝毒品之乙○○所有，且乙
○○既指示甲○○承租台中市○○區○路六巷三十號六樓之二房屋，當知所分裝之物
品係何物，且海洛因、安非他命物稀價昂，於分裝過程中，勢將造成必然之散逸損失
，如非供販賣之用，分裝成袋，顯然多此一舉，況乙○○復自承其無施用毒品惡習，
足見乙○○係意圖營利而販入毒品，且依蔡建允之前科記載，其因經法院判刑確定未
到案執行而被通緝，因認乙○○顯係知悉其兄蔡建允已被判刑，準備逃亡，乃供述本
件毒品係蔡建允所交付，以脫卸刑責，所辯顯不足採，故該等毒品應係不詳姓名之人
賣給乙○○時所交付云云（見原判決第十四頁第十一行至第十六頁第十一行），自嫌
速斷，並有應於審判期日調查之證據而未予調查之違法。(二)、原判決事實欄認定：「
甲○○竊得上述第一、二級毒品（指乙○○藏放於台中市○○區○路六巷三十號六樓
之二房屋內之海洛因、安非他命）後，……承租台中市○○路○段一三一號七樓之六
空屋，藏置該批毒品，並意圖營利……於八十九年九月底，在台中縣太平市○○路○
段四０七號廖瑞益住處，將重約一‧五兩之第一級毒品海洛因……以五萬元（新台幣
，下同）之價格，賣予廖瑞益施用」等情（見原判決第五頁第十二行至第六頁第五行
），惟甲○○竊自乙○○而藏放於台中市○○路○段一三一號七樓之六房屋內之海洛
因八袋，經送法務部調查局鑑定結果，確均含海洛因成分，驗餘合計淨重二八七六．
一公克，純度達77.06%，純質淨重二二一六．三二公克，而廖瑞益所持有遭警查扣之
海洛因，經送法務部調查局鑑定結果，雖亦含海洛因成分，驗餘合計淨重四０．三四
公克、包裝重七．四三公克，但純度只62.77%，純質淨重二五．三二公克，有法務部
調查局鑑定通知書二紙存卷足證（見同上偵卷第一四七頁、第二八七頁；原判決第六
頁倒數第三行以下、第七頁倒數第六行以下、第九頁第十一行至第十七行），兩者所
查獲海洛因之純度並不相同，是甲○○指廖瑞益供述其本案被警查扣之海洛因係向伊
購買施用所剩，並非實在乙節，尚非無憑；又原判決以本件扣案之海洛因經法務部調
查局檢視結果，均為呈乾燥塊狀之海洛因碎磚，無須再特別乾燥處理，可直接研磨成
粉狀摻入香菸內施用，因認甲○○、廖瑞益所辯：因本件海洛因較潮濕，故甲○○乃
將之交予廖瑞益以收縮機烘乾，嗣甲○○即送少許海洛因予廖瑞益，並無販賣海洛因
情事云云，顯不足採信（見原判決第十二頁第十四行至第十六行、第十三頁第七行至
第十四行）。但扣案之海洛因於八十九年十月間經警查獲後，至法務部調查局於九十
年六月十三日為前開鑑定時（見第一審卷第一宗第二一六頁），已逾半年時間，該項
鑑定結果是否能憑以認定海洛因之原本狀態，尚非無疑，且乙○○於警局訊問時曾供
稱：「……發現係安非他命及土黃色的塊狀物」等語（見同上偵卷第一七四頁），嗣
其於原審上訴審復陳稱：「海洛因是一小塊狀，顏色類似土黃色」、「（海洛因你有
無觸摸過，感覺如何？）有的。感覺是溼溼的」等語（見原審上重訴字卷第一宗第一
四四頁）；另於第一審審理中，共同被告王秋雄亦供承：「（你當時看到的毒品是不
是如乙○○所述是一塊一塊的黃色黏黏的？）是的」、「（海洛因塊是否可以直接拿
來施用？）……不能直接吸食」等語（見第一審卷第一宗第一八０頁、第一八一頁）
，證人張文立也證稱：「（扣案海洛因當時有何不同？）顏色不一樣，他顏色比較深
，一般查獲的比較灰白色是有加工過的」等語（見第一審卷第一宗第二０一頁），是
依上述證據，扣案之海洛因確與一般可直接吸用之海洛因不同，甲○○、廖瑞益前開
所辯，似非全然無據。原判決對上開有利於甲○○之證據不加採納，復未說明其理由
，亦有判決理由不備之違誤。乙○○及甲○○本部分上訴意旨指摘原判決不當，非無
理由，應認原判決關於乙○○及甲○○販賣第一級毒品部分仍有撤銷發回更審之原因
。
二、上訴駁回部分：
按刑事訴訟法第三百七十七條規定，上訴於第三審法院，非以判決違背法令為理由，
不得為之。是提起第三審上訴，應以原判決違背法令為理由，係屬法定要件。如果上
訴理由狀並未依據卷內訴訟資料，具體指摘原判決不適用何種法則或如何適用不當，
或所指摘原判決違法情事，顯與法律規定得為第三審上訴理由之違法情形，不相適合
時，均應認其上訴為違背法律上之程式，予以駁回。甲○○本部分上訴意旨略稱：原
判決認甲○○有販賣安非他命予綽號「阿龍」之男子，僅係以甲○○之自白為證，並
未再查明有否其他佐證，其採證顯然違法云云。
惟查：原判決認定甲○○有於八十九年十月初，在台中市○○路○段六十二號三樓之
二租屋處，將安非他命七兩重，以八萬五千元之價格，賣予綽號「阿龍」之男子等情
，除經甲○○坦承不諱外，並以甲○○確向乙○○竊得安非他命乙情，已據王秋雄供
述無訛，且有查獲之安非他命、電子磅秤、分裝袋等物扣押可證，而扣案之安非他命
經送內政部警政署刑事警察局鑑驗結果，以呈色試驗分析、隨機抽取以氣相層析／質
譜分析及核磁共振分析結果，確檢出第二級毒品甲基安非他命成分，亦有該局鑑驗通
知書在卷可憑等，為其論據（見原判決理由一）。是甲○○本部分上訴意旨，顯非依
據卷內資料執為指摘，自非適法之第三審上訴理由。其本部分之上訴違背法律上之程
式，應予駁回。
據上論結，應依刑事訴訟法第三百九十七條、第四百零一條、第三百九十五條前段，
判決如主文。
中      華      民      國    九十二    年      九      月     十八     日
                              最高法院刑事第九庭
                                  審判長法官  陳  炳  煌
                                        法官  陳  正  庸
                                        法官  韓  金  秀
                                        法官  吳  信  銘
                                        法官  徐  文  亮
      右正本證明與原本無異
                                              書  記  官
中      華      民      國    九十二    年      九      月    二十四    日


司法院資訊處製作；財團法人民間司法改革基金會備份。
